【裁判字號】    99,台上,1576
【裁判日期】    990318
【裁判案由】    違反毒品危害防制條例
【裁判全文】
最高法院刑事判決            九十九年度台上字第一五七六號
上  訴  人  甲○○
選任辯護人  洪貴律師
上列上訴人因違反毒品危害防制條例案件，不服台灣高等法院中
華民國九十七年二月二十九日第二審判決（九十六年度上訴字第
三三九四號，起訴案號：台灣板橋地方法院檢察署九十五年度偵
字第一九六六０號），提起上訴，本院判決如下：
    主  文
原判決關於販賣第二級毒品部分撤銷，發回台灣高等法院。
    理  由
本件原判決認定，上訴人甲○○有如原判決事實欄所載，自民國
九十五年七月二日起至同年八月十二日十時止，約四天一次，由
蔡振裕以0000000000號手機撥打上訴人0000000000號或00000000
00 號手機聯繫後，在台北縣板橋市○○○街80巷12弄2號蔡振裕
住處，以每次新台幣（下同）一千元之代價，販賣第二級毒品甲
基安非他命一包予蔡振裕，前後約十次，共得款一萬元等情，因
而撤銷第一審關於諭知上訴人無罪之判決，改判論處上訴人販賣
第二級毒品罪刑部分，固非無見。
惟查：(一)、販賣第二級毒品甲基安非他命罪，其客觀上販賣行為
事實之證明，除人證之證據外，販賣第二級毒品甲基安非他命之
實物，不得謂非亦屬證明被告犯罪之重要證據。倘不能證明被告
於所謂販賣之時，確有第二級毒品甲基安非他命之實物存在或另
有預備販賣之實物存在者，自難遽以販賣第二級毒品罪相繩。原
判決所認定上訴人販賣本件第二級毒品甲基安非他命予蔡振裕之
時，並無查獲所謂販賣之實物，而本件警方持搜索票，搜索上訴
人經營之金紙店及住處，所扣押之物，原判決既認係上訴人供自
己施用，均非預備供販賣之用者，則能否端憑證人蔡振裕警詢所
為上訴人販賣本件第二級毒品之陳述即論斷上訴人販賣本件第二
級毒品罪，非無再行研求之餘地。(二)、觸犯毒品危害防制條例之
人，如供出毒品之來源，因而查獲其他正犯或共犯者，依現行毒
品危害防制條例第十七條規定，減輕或免除其刑。為防範施用毒
品者作利己損人之不實供述，事實審法院必須調查其他證據，以
擔保供述之真實性，必至可確信供述為真實而無合理之懷疑時，
始得據為他人不利認定之依據。本件蔡振裕在警詢所述，上訴人
於九十五年七月二日起至同年八月十二日十時止，約四天一次，
販賣第二級毒品甲基安非他命予伊，均係伊以手機聯繫上訴人之
後，上訴人攜第二級毒品甲基安非他命前往伊住處販賣之情，如
果屬實（原判決同此認定），則上訴人係攜帶毒品前去蔡振裕住
處交貨，非蔡振裕前來上訴人住處取貨。此與本件蔡振裕於同年
月十二日下午五時十分許，在上訴人住處為警查獲之情，似有扞
格。而蔡振裕於第一、二審審理均翻異在警詢之說詞，所述其與
上訴人原已認識、與上訴人有借貸關係以及警詢所指綽號「阿華
」之人，並非上訴人各節，似攸關蔡振裕警詢之憑信性。原審未
予調查即遽採蔡振裕警詢陳述，有應於審判期日調查之證據而未
予調查之違背法令。(三)、綜上，原判決既有以上可議，上訴意旨
指摘原判決不當，非全無理由，有撤銷發回之原因。又原判決將
上訴人每約四日一次，先後多次販賣安非他命犯行，以集合犯論
以一罪，亦有疏誤。而認定犯罪事實應依證據，為刑事訴訟法所
明定，故被告否認犯罪事實所持之辯解，縱屬不能成立，仍非有
積極證據足以證明其犯罪行為，不能遽為有罪之認定。本件上訴
人否認犯罪事實所持之辯解，縱屬不能成立，乃訴訟上防禦權問
題，允宜避免形成對於上訴人不利之偏見，併予敘明。
據上論結，應依刑事訴訟法第三百九十七條、第四百零一條，判
決如主文。
中    華    民    國  九十九  年    三    月   十八   日
                      最高法院刑事第五庭
                          審判長法官  陳  正  庸
                                法官  林  秀  夫
                                法官  宋      祺
                                法官  陳  祐  治
                                法官  林  瑞  斌
本件正本證明與原本無異
                                      書  記  官
中    華    民    國  九十九  年    三    月  二十二  日
                                                      v

司法院資訊處製作；財團法人民間司法改革基金會備份。
